【裁判字號】    90,訴,2100
【裁判日期】    901228
【裁判案由】    殺人未遂
【裁判全文】
臺灣高雄地方法院刑事判決                          九十年度訴字第二一號
    公  訴  人  臺灣高雄地方法院檢察署檢察官
    被      告  丙○○
    指定辯護人  本院
右列被告因殺人未遂案件，經檢察官提起公訴（九十年度偵字第一四五二一號），本
院判決如左：
    主  文
丙○○殺人未遂，處有期徒刑伍年。
    事  實
一、丙○○與甲○○間互有誤會，於民國九十年七月二十五日十七時許，誤以為甲○
    ○帶人至家中揚言對丙○○及其家人不利，丙○○即心生不滿，並欲找甲○○理
    論，並萌殺人之故意，遂先於家中將八十七年間在新崛江市場購得一支長約一尺
    半未開鋒之類似武士刀之刀類一把（因未扣案，尚難認係槍砲彈藥刀械管制條例
    所規定之刀械），加以磨利後，即藏放於衣服內，並於九十年七月二十六日十六
    時三十分許，即至甲○○常去之位於高雄市鼓山區○○○路九九三號之「台灣線
    上網路生活館」，見甲○○之機車在停放於該店門口附近，即入內見甲○○正與
    友人打玩電腦，隨即抽出藏放於衣服內之武士刀，正站立於甲○○所坐位置前面
    ，正面由甲○○之頭部處往下揮砍數多刀，甲○○見狀立即舉起雙手阻擋，但仍
    因之受有右食指、中指、無名指、小指切割傷、神經血管肌腱全斷，深達關節骨
    頭、左手掌、前臂縱切、尺神經動脈、屈肌腱斷裂、左前臂背面四處刀傷，伸肌
    腱肌肉斷裂等傷害，甲○○被砍後，在場友人旋舉起椅子阻擋，甲○○趁隙跑出
    店外至對面之三泰醫院先行包紮，但因三泰醫院無法進一步處理，另將甲○○送
    至高雄醫學院急救。丙○○於事發後亦隨即逃匿，嗣經員警透過丙○○之家人勸
    說後，始另行到案說明。
二、案經高雄市政府警察局新興分局報請臺灣高雄地方法院檢察署檢察官偵查起訴。
    理  由
一、訊據被告丙○○對於右揭時、地，持己有並經磨利之武士刀朝被害人甲○○之頭
    部、胸腹等處揮砍之事實坦承不諱，惟稱：於本件事發前一天被害人有帶很多人
    至伊家要打伊，且伊擔心被害人傷害伊之家人，才砍被害人等語。
二、經查：
  （一）被告於上揭時、地如何持類似武士刀之刀子一支揮砍被害人甲○○等情，業
        據被害人甲○○及在場目擊證人林福明分別於警、偵訊及本院調查中指述及
        證稱甚明（見警卷第三頁至第四頁調查筆錄、偵查卷第十二頁至第十三頁背
        面訊問筆錄，及本院九十年十月十六日訊問筆錄）。復有證人即至現場處理
        、查詢之值勤員警劉憲鴻亦在庭證述甚明（見本院九十年十月十六日訊問筆
        錄），另有台灣線上網路生活館當天事故發生時所錄得被告進入前開網路店
        後，砍傷被害人過程之錄影帶一捲，經本院勘驗後之製有勘驗筆錄一份在卷
        足憑（見附於本院九十年十二月十一日審判筆錄內之勘驗筆錄），此外，並
        有現場照片十二幀在卷足稽，而本件應再審究者，乃被告有無殺人故意。
    １、就被告與被害人間之關係：
        被告持刀揮砍被害人之前，因誤會而與被害人之間產生嫌隙等情，業據證人
        即被告之友乙○○在庭證稱︰本件衝突事故發生前被害人有至伊朋友家，叫
        伊帶被害人至被告家中，後來伊有過去看，伊見到一群人在被告家門口放話
        要被告出面，伊曾聽過被害人對被告說︰看誰比較先死，伊認被告與被害人
        二人有過節，但究係如何具體糾紛，伊並不清楚等語（見本院九十年十二月
        十一日審判筆錄）。再徵以被告自白持刀揮砍被害人係因「案發前一天，告
        訴人帶了一堆人來我家找我要打我，且有放話，我怕告訴人對我不利，才帶
        刀防身．．．我怕他對我家人不利才上去要嚇他」（見偵查卷第十二頁背面
        至第十三頁訊問筆錄），被告顯然係因與被害人間互存嫌隙而發生誤會，在
        氣憤難當情緒失控之下而萌生殺人故意。
    ２、就被告刀揮砍被害人之動作：
        被害人及證人林福明均證稱：那間網路店走廊很小，僅能容納伊人通過，被
        告見伊就舉起刀就從伊之頭部揮砍，且被告是以雙手握住刀之方式由上往下
        揮砍，且被告連續揮砍數十刀等。
    ３、被告持刀揮砍被害人部位：
        被害人於九十年七月二十六日由三泰醫院轉至高雄醫學院附設中和紀念醫院
        急診，被害人送至醫院時意識尚清楚，血壓亦尚穩定，當時被害人之傷視為
        雙手切割傷，位置在右食指、中指、無名指、小指部位之神經肌腱血管全斷
        ，深達關節骨頭，左手掌、前臂處縱切傷，尺神經、尺動脈肌腱、伸肌腱及
        肌肉均斷裂，手掌側之切割傷約十五公分長，右前臂背側切割傷約八公分長
        ，四處刀傷；該傷勢如止血不得宜，可能失血過多而死亡，當天並緊急接受
        手術治療，有高雄醫學院附設中和紀念醫院出具之診斷證明書一紙在卷可憑
        ，及高雄醫學院附設中和紀念醫院於九十年十一月九日，以（九十）高醫附
        秘字第二九一八號函之說明，及所附被害人之病例一份與被害人受傷後進行
        手術前之相片四幀在卷可考。
    ４、被告使用之兇器：
        被告所使用之刀具雖未扣案，惟被告使用者為類似武士刀，原係觀賞用，但
        於該日早上即九十年六月二十六日先在家中用磨刀石加以磨利而攜出，該武
        士刀長約一百公分之小型武士刀類等情，業據被告自白甚明，核與被害人及
        證人林福明所證相符。被告使用之小型武士刀平日雖僅供觀賞用，但仍由被
        告加以磨利開封後用以砍傷被害人，且被害人所受之傷勢均深及見骨，顯見
        該刀之銳利，對人體殺傷力非輕，被告顯然亦明知該等事實。
  （二）綜上調查各節，被告持有銳利對人具有殺傷力之長刀，以面對被害人的位置
        ，被告站立而被害人係坐於椅子上較被告低之位置，被告朝被害人之頭部及
        胸腔交界部位揮砍，而且該部均具有維持人體生命重要之器官，以銳利刀具
        揮砍該部位，極易奪人性命，若未及時救治將危害人之性命，致人於死，此
        為一般常識，乃具有通常理解能力之人理應知悉，被告當無不知之理，審諸
        上揭各情，被告所為顯然具有殺人之故意。
  （三）應再審究者乃被告所為是否基於正當防衛︰
        按所謂正當防衛，係對於侵害行為之反擊行為，故倘無侵害行為之存在，實
        無從實施反擊行為，是以侵害行為遂應視為引起防衛行為不可缺之前提要件
        ，又實施防衛行為之前提要件之侵害行為，係指現在、急迫之侵害，即處於
        情事迫未得公力之保護而侵害即將開始或已經開始之狀態，並不包括過去及
        將來之侵害。是被告持刀揮砍被害人前，被告陳稱：於是故發生前一天即九
        十年七月二十六日下午時，被害人帶一群人至伊家表示要找伊，並佯稱要打
        伊，伊不服氣，並擔心被害人傷害家人即於翌日先將刀子磨利，帶在身上自
        衛用，事後看見被害人才要予被害人一點教訓等語，另證人乙○○亦在庭證
        稱九十年七月二十五日時，被害人曾找伊要伊一同前往被告家，當時被告家
        前有一群人，放話要被告出來，而伊知被告與被害人間互相看不順眼，但有
        何具體糾紛伊並不知情等語，前已敘明。然被害人於九十年七月二十六日當
        時係正在網路店內打玩電腦，並無何具體傷害被告之行為甚明，即尚難認被
        告持刀刺殺被害人之際有何現在不法之侵害存在，所辯正當防衛乙節，尚難
        採信。
  綜上說明，本件事證明確，被告基於殺人之故意持長刀刺殺被害人之事實，應堪認
  定。
三、核被告丙○○所為，係犯刑法第二百七十一條第二項、第一項之殺人未遂罪。被
    告已著手於殺人行為之實施，未生死亡之結果，為未遂犯，爰依刑法第二十六條
    前段之規定，按既遂犯之刑度減輕其刑。爰審酌被告之素行尚可，有台灣高等法
    院被告全國前案記錄表一份在卷可佐，因與被害人產生誤會，短於思慮，一時衝
    動致罹刑典、犯罪之動機係因細故而起、犯罪之目的在於教訓被害人、犯罪時所
    受之刺激、持長約一尺多類似武士刀以為殺人之手段、所造成被害人之傷害程度
    、被告於犯罪後延請家人積極與被害人進行民事上損害賠償之協談事宜，雖尚未
    達成和解，然已先支付新台幣五萬元作為被害人之醫療費用，有協議書一紙在卷
    可稽，及被告犯後在庭態度良好等一切情狀，量處如主文所示之刑。
四、至於被告所有並供犯罪所用之類似小武士刀一支，並未扣案，且被告並陳於事故
    發生後即丟棄於愛河內，故不另為沒收之諭知，附此說明。
據上論斷，應依刑事訴訟法第二百九十九條第一項前段，刑法第二百七十一條第二項
、第一項、第二十六條前段，判決如主文。
本案經檢察官吳傑人到庭執行職務。
中      華      民      國    九十      年     十二     月    二十八    日
                        臺灣高雄地方法院刑事第四庭
                            法    官    程克琳
右正本證明與原本無異。
如不服本判決，應於判決送達後十日內，向本院提出上訴狀。
                             書 記官    梁瑜玲
中      華      民      國    九十      年     十二     月    二十八    日
【附錄本案論罪科刑法條】
刑法第二百七十一條第二項、第一項：
殺人者，處死刑、無期徒刑或十年以上有徒刑。
前項之未遂犯罰之。


司法院資訊處製作；財團法人民間司法改革基金會備份。
